【裁判字號】    94,上更(一),585
【裁判日期】    950316
【裁判案由】    搶奪
【裁判全文】
臺灣高等法院臺南分院刑事判決     94年度上更(一)字第585號
上  訴  人
即  被  告  乙○○即謝秉旭
上列上訴人因搶奪案件，不服臺灣嘉義地方法院91年度訴字第
155號中華民國91年10月29日第一審判決（起訴案號：臺灣嘉義
地方法院檢察署91年度偵字第1180號），提起上訴，判決後，經
最高法院第一次發回更審，本院判決如下：
    主  文
原判決撤銷。
乙○○無罪。
    理  由
一、公訴意旨略以：被告乙○○（原名謝秉旭)因犯搶奪罪，於
    民國（下同）八十八年三月五日，經原審法院判處有期徒刑
    一年四月，於八十九年六月十五日執行完畢，詎不知悔改，
    竟意圖為自己不法之所有，於八十九年十月十六日上午九時
    二十五分許，在嘉義市○區○○路二百號巷口前，利用未懸
    掛車號輕型機車為工具，趁甲○○不注意之際，搶奪甲○○
    置於機車腳踏板下背包一只，內有現金新臺幣（下同）一千
    五百元、國際牌型號ＧＤ九０手機一支（手機序號為000
    000000000000號）、華信銀行信用卡乙張，因
    認乙○○觸犯刑法第三百二十五條第一項之搶奪罪嫌云云。
二、按犯罪在任職服役中，發覺在離職離役後者，由法院審判；
    法院審判時，應按行為時身分適用法律。軍事審判法第五條
    第二項、第三項定有明文。查被告乙○○於八十九年三月二
    十日入伍服陸軍常備兵役至九十一年一月六日退伍乙節，有
    個人兵籍資料查詢結果一紙在卷可佐，其犯罪時間為八十九
    年十月十六日在任職服役中，而其發覺則在九十一年一月三
    十一日退伍離役後，此有嘉義市警察局九十一年一月三十一
    日偵訊筆錄可按，由上開法條規定，本院自有審判權，合先
    敘明。
三、公訴人認上訴人即被告乙○○涉犯刑法第三百二十五條第一
    項之罪，無非係以被害人甲○○於警訊、偵查及原審之供述
    ，與證人洪崇誠、何宜瑾於警訊之證述，並扣有國際牌型號
    ＧＤ九０手機一支（手機序號為000000000000
    000號）、華信銀行信用卡乙張等物為主要論據。
四、按犯罪事實應依證據認定之，無證據不得認定犯罪事實，不
    能證明被告犯罪者，應諭知無罪之判決，刑事訴訟法第一百
    五十四條第二項、第三百零一條第一項分別定有明文。又事
    實之認定，應憑證據，如未能發現相當證據，或證據不足以
    證明，自不能以推測或擬制之方法，以為裁判基礎。而認定
    不利於被告之事實，須依積極證據，茍積極證據不足為不利
    於被告事實之認定時，即應為有利於被告之認定，更不必有
    何有利之證據。另認定犯罪事實所憑之證據，雖不以直接證
    據為限，間接證據亦包括在內，然而無論直接或間接證據，
    其為訴訟上之證明，須於通常一般之人均不致有所懷疑，而
    得確信其為真實之程度者，始得據為有罪之認定，倘其證明
    尚未能達到此一程度，而有合理之懷疑存在時，致使無從形
    成有罪之確信，根據「罪證有疑，利於被告」之證據法則，
    即不得遽為不利被告之認定，亦有最高法院四十年臺上字第
    八六號、三十年上字第八一六號及七十六年度臺上字第四九
    八六號等判例可資參照。
五、訊據上訴人即被告乙○○矢口否認有搶奪犯行，辯稱：「該
    手機係於八十九年十月十六日前後下午四時二十一分搭乘南
    下自強號火車上拾獲，伊並未搶奪，拾獲日期已不太記得」
    、「我沒有搶被害人的東西，她說行搶的人是從她右側搶奪
    ，那就是我的左側，而我臉上有胎記，如果真是我搶的，她
    應該可以很明確的看出」等語。經查：
  （一）上開被害人甲○○被搶之事實，業據被害人於當日即八
        十九年十月十六日十二時向嘉義市警察局第二分局公園
        派出所報案，有該所出具之受理刑事案件三聯單影本及
        警訊筆錄等在卷可稽，此部分應屬實在。然被害人於警
        詢指稱：「我不認識歹徒，而案發時我只看到背面，我
        無法指認人」（見警卷第五頁反面）。於偵查中陳稱：
        「歹徒特徵瘦瘦地、頭髮短短的，比當兵頭髮還長，沒
        戴安全帽及眼鏡」等語（見偵查卷第二五頁）。嗣於原
        審僅稱：「只看到搶犯背影，長相無法辨識。該搶犯短
        髮，不像阿兵哥那麼短，無法辨認搶犯」，於指認被告
        後，亦僅稱：「身材有點像，時間太久無法確認」各等
        語（見原審卷第二十頁），而被告左側臉上有明顯胎記
        ，有被告當兵前後之照片二張可證，如果真是被告所為
        ，被害人自可輕易認出該特徵，但本件被害人竟未指出
        被告上開特徵，則被告是否為搶犯，即非無疑。
  （二）雖原審經向交通部台灣鐵路局運務處高雄運務段嘉義站
        函查結果，在八十九年十月間之南下自強號車班，並無
        下午四時二十一分之自強號經過，有列車時刻表在卷可
        佐，但被告於偵查中已經改稱：「上開手機，伊在火車
        上撿到之日期係八十九年十月二十二日伊母親過世之前
        ，日期不太記得」等語，之後於原審及本院審理中亦為
        相同之供述（見偵字第一一八○號偵查卷第十二頁及反
        面、原審卷第十一頁至十三頁、本院上訴卷第二十頁）
        。自難因被告乘坐火車時間記憶有誤，或依被害人之描
        述，搶犯外型上與被告有若干符合之處而推測被告確實
        涉有本件犯行。
六、由上所述，公訴人起訴所指事證，仍無法達通常一般之人均
    不致有所懷疑，而得確信其為真實之程度，此外又查無其他
    任何積極之證據，足認被告有上述犯行，揆諸上開說明，以
    「罪證有疑，利於被告」之證據法則，不能證明被告犯罪，
    應為無罪之諭知。原審未予細查，遽予論處被告罪刑，自有
    不合，被告上訴意旨，否認犯罪，指摘原判決不當，非無理
    由，自應予撤銷改判，諭知被告無罪之判決。
據上論結，應依刑事訴訟法第369條第1項前段、第364條、第30
1條第1項，判決如主文。
本案經檢察官徐松奎到庭執行職務。
中    華    民    國    95    年    3     月    16    日
                  刑事第四庭    審判長法  官  吳志誠
                                      法  官  陳珍如
                                      法  官  林勝木
以上正本證明與原本無異。
檢察官如不服本判決應於收受本判決後十日內向本院提出上訴書
，其未敘述上訴理由者並得於提起上訴後十日內向本院補提理由
書。
                                      書記官  吳秋賢
中    華    民    國    95    年    3     月    16    日


司法院資訊處製作；財團法人民間司法改革基金會備份。
